【裁判字號】    90,台上,7413
【裁判日期】    901206
【裁判案由】    走私
【裁判全文】
最高法院刑事判決                                九十年度台上字第七四一三號
    上  訴  人  甲○○
    選任辯護人  楊思勤律師
右上訴人因走私案件，不服台灣高等法院中華民國九十年五月三十日第二審判決（八
十九年度上訴字第四五○六號，起訴案號：台灣基隆地方法院檢察署八十八年度偵字
第六五八○號、八十九年度偵字第一○三號），提起上訴，本院判決如左：
    主  文
原判決關於甲○○部分撤銷，發回台灣高等法院。
    理  由
本件原判決認定上訴人甲○○與共同被告何武昌同在基隆港擔任理貨員工作，共同被
告洪武忠、黃枝為曳引車司機（以上三人已判決有罪確定），其四人均受名為「張
越嶺」者之委託，基於為「張越嶺」運送走私未稅洋菸之共同犯意聯絡，於民國八十
八年十一月十二日晚上十時二十五分許，由上訴人及何武昌指揮不知情之橋式機操作
手蕭奇森將在基隆港停靠之海門輪所運二只四十呎走私未稅洋菸貨櫃分別吊給插隊之
洪武忠、黃枝以曳引車載運。洪武忠、黃枝與「張越嶺」另基於共同之犯意聯絡
，分別將「張越嶺」偽造之海關鋼纜封條二件加封於貨櫃上，將偽造並蓋有公、私印
文之「貨櫃（物）運送單兼進出站放行准單」及「基隆港貨櫃場進口貨櫃出場車輛通
行單」各二紙交予不知情之基隆關稅局稽查組第一課關員詹錦銘，使詹錦銘於「基隆
港貨櫃場進口貨櫃出場車輛通行單」上加蓋放行專用章，核准放行，於駛出港區時為
警查獲，扣得該二只貨櫃、前揭偽造之各單據及海關鋼纜封條暨「張越嶺」交付洪武
忠、黃枝之運送代價各新台幣三千元，因而維持第一審論處上訴人共同運送私運管
制物品進口逾公告數額之走私物品罪刑，固非無見。惟查（一）科刑之判決書其宣示
之主文，與所載之事實及理由必須互相適合，且事實之認定與理由之說明必須互相一
致，方為合法，否則即屬判決理由矛盾之當然違背法令。原判決事實認定上訴人與何
武昌、洪武忠、黃枝及「張越嶺」共同犯罪，理由則未論及與「張越嶺」共犯，其
事實認定與理由記載不相一致，自有理由矛盾之違誤。（二）有罪判決書，對於被告
有利之證據不採納者，應說明其理由，為刑事訴訟法第三百十條第二款所明定，故有
罪判決書對於被告有利之證據，如不加以採納，必須說明其不予採納之理由，否則難
謂非判決不備理由之違法。證人即基隆港務局西岸貨櫃場主任吳朝樂於一審證稱海門
輪未卸下該二只貨櫃云云（見一審卷第二三九頁），且上訴人於原審聲請向基隆港務
局函查當日蕭其森自海門輪吊卸之四十呎貨櫃究係三只或六只，事涉該二只貨櫃是否
上訴人指揮自海門輪卸下之真實性，原判決未說明不採此有利於上訴人證據及不予調
查之理由，亦有未合。（三）原判決事實既認上訴人與共同被告等運送之走私貨櫃為
二只，理由又謂共有三只，其中一只因見前二只（按即洪武忠、黃枝所載）被查獲
，始去而復返，吊回海門輪並即蓋艙，匆匆駛離基隆港云云，與事實已不相一致，且
上訴人運送走私既遂、未遂物品究為二只或三只貨櫃洋菸？即有未明，以上攸關上訴
人犯罪事實認定之重要事項，原審未澈查釐清，難謂無證據調查未盡之違法。以上或
係上訴意旨所指摘，或為本院得依職權調查之事項，應認原判決關於上訴人部分有撤
銷發回更審之原因。
據上論結，應依刑事訴訟法第三百九十七條、第四百零一條，判決如主文。
中      華      民      國     九十     年     十二     月      六      日
                              最高法院刑事第三庭
                                  審判長法官  陳  錫  奎
                                        法官  洪  清  江
                                        法官  李  伯  道
                                        法官  呂  丹  玉
                                        法官  陳  世  淙
      右正本證明與原本無異
                                              書  記  官
中      華      民      國     九十     年     十二     月      十      日


司法院資訊處製作；財團法人民間司法改革基金會備份。
